【裁判字號】    92,上訴,1131
【裁判日期】    920722
【裁判案由】    違反毒品危害防制條例
【裁判全文】
臺灣高等法院高雄分院刑事判決                  九十二年度上訴字第一一三一號
    上  訴  人  臺灣屏東地方法院檢察署檢察官
    被      告  甲○○
    指定辯護人  本院公設辯護人李佩娟
右上訴人因被告違反毒品害防制條例案件，不服臺灣屏東地方法院九十一年度訴字第
五一九號中華民國九十二年四月十五日第一審判決（起訴案號：臺灣屏東地方法院檢
察署九十年度偵字第四九一七號），提起上訴，本院判決如左：
      主  文
上訴駁回。
      理  由
一、公訴意旨以：被告甲○○自民國九十年四月某日起，在其位於屏東縣內埔鄉○○
    村○○路一０六號住處，以一小包新臺幣（下同）五百元之代價，非法販賣第一
    級毒品海洛因予胡雄寶施用；復基於轉讓第一級毒品海洛因之犯意，於同年四月
    某日，轉讓第一級毒品海洛因予潘政宏施用。嗣於同年七月三十一日下午一時許
    ，為警持臺灣屏東地方法院核發之搜索票至上開地址搜索，扣得第一級毒品海洛
    因六十五小包（經鑑驗毛重為二十五點一五公克）、注射針筒十七支、玻璃管四
    支、帳冊二本、杓子四支、分裝袋二包，始知悉上情。因認被告涉犯毒品危害防
    制條例第四條第一項販賣第一級毒品罪嫌及同法第八條第一項之轉讓第一級毒品
    罪嫌。
二、公訴人認被告涉犯毒品危害防制條例第四條第一項販賣第一級毒品罪嫌及同法第
    八條第一項之轉讓第一級毒品罪嫌，係以證人胡雄寶、潘政宏之證述，並有第一
    級毒品海洛因六十五小包（經鑑驗毛重為二十五點一五公克）、注射針筒十七支
    、玻璃管四支、帳冊二本、杓子四支、分裝袋二包扣案可佐及照片、法務部調查
    局鑑定通知書附卷可稽。復參以被告供稱毒品之來源係向綽號「阿牛」購買，第
    一次是四月份，第二次是同年七月下旬某日，以被告二次購買毒品時間，間隔長
    達三個月之久，可見被告毒品之使用量非大，被告竟供稱每天施打二、三次，每
    次施打一小包，足證被告辯稱扣案毒品係供己施用，不足採信。再被告供述從事
    美容業及幫忙務農，生活環境尚可，何以有錢可借予他人？且對小額借貸亦登簿
    ，顯與一般常理不符。綜上各情，資為論據。
三、訊據被告堅詞否認有右揭犯行，辯稱扣案之毒品是向綽號「阿牛」之人購買，為
    供己施用方便，而予以分裝，至帳冊所記載係朋友間小額借款等語。
四、經查：
    (一)被告於九十年七月三十一日下午一時許，雖經警在住處扣得第一級毒品海洛因
      六十五小包（經鑑驗毛重為二十五點一五公克）、注射針筒十七支、玻璃管四
      支、帳冊二本、杓子四支、分裝袋二包，其後公訴人指示員警傅志雄依扣案帳
      冊循線調查，因而查出胡雄寶、潘政宏二人等情，固亦據證人傅志雄於原審證
      述綦詳（見原審卷第一三九頁），並有檢察署辦案進行單在卷可參（見偵查卷
      第六五頁）。
    (二)然觀諸扣案帳冊之記載，僅記載人名或綽號及數字，實難依扣案帳冊之記載內
      容，遽認係被告記載販毒金額之帳冊。
    (三)證人胡雄寶、潘政宏於警訊及偵查中固亦分別證稱向被告購買及收受第一級毒
      品海洛因等語（見偵查卷第一一六頁反面、第一二０頁反面、第一三０頁反面
      、第一三六頁反面）。然證人胡雄寶、潘政宏嗣於原審則均翻異前詞，證稱警
      訊係應員警傅志雄要求，要給檢察官一個交代，故為不實陳述等語。是證人胡
      雄寶、潘政宏於警訊及偵查之證述是否與事實相符，即非無疑。又經原審當庭
      勘驗警訊錄音帶結果，員警傅志雄就扣案帳冊所載「寶仔一七００」內容訊問
      證人胡雄寶，證人胡雄寶答稱：「我不知道，我哪知道他記這個要做啥」，錄
      音帶隨即出現乙顯「卡擦」聲，之後員警傅志雄再訊問證人胡雄寶被告為何帳
      冊如此記載，證人胡雄寶即答稱「唏囉（那個）藥仔錢」，員警傅志雄再問「
      你欠伊耶（的）藥仔錢，什麼藥仔」，證人胡雄寶答稱「唏囉海洛因的錢」，
      隨後，員警傅志雄再訊問證人胡雄寶購買毒品時間，證人胡雄寶答稱：「（九
      十年）八、九月份那裏」，員警傅志雄旋提示稱：「你記詳細，我們捉到（被
      告）是九十年七月三十一日」，證人胡雄寶即答稱：「『這樣』就五、六月那
      裏」等情，有勘驗筆錄可憑（見原審第一０二頁筆錄），是證人胡雄寶於警訊
      所述，尚難認無受誘導之情形，扣帳冊內所記載「寶仔」究是否為證人胡雄寶
      ？亦難確認。復經原審勘驗九十一年四月二十六日偵查錄音帶結果，證人胡雄
      寶先係否認警訊供述之真實，並數次供述「我到那邊，我不這樣講不行」、「
      他的案件與我的案件沒啥關係」等語，爾後始供承向被告購買毒品之情，亦有
      勘驗筆錄可憑（見原審第一二八～一三三頁），是證人胡雄寶於偵查中供述反
      覆，亦難遽認與事實相符，而須調查其他證據以資佐證。另經原審勘驗證人潘
      政宏警訊錄音帶結果，錄音播放時間僅歷時一分五十八秒（見原審卷第一四四
      頁），而依警訊筆錄記載，訊問時間共歷時四十七分鐘，且證人潘政宏於原審
      已供稱警訊係應員警傅志雄要求，要給檢察官一個交代，故為不實陳述等語（
      見原審卷第一六五頁），是為防範證人潘政宏於警訊作利己損人之不實供述，
      自須擔保該項供述之真實性，始得作為判斷之依據。
    (四)再證人胡雄寶於警訊、偵查中係證述共向被告購買毒品五次，每次五百元等語
      （見偵查卷第一一六頁反面、第一二０頁反面），而扣案帳冊所記載「寶仔」
      部分，其後方數字原記載「一五五００」、「一五００」已經塗銷，留存數字
      記載「一七００」，互核證人胡雄寶之證述與被告記載之帳冊內容，並不相符
      。另潘政宏於警訊、偵查中係證述向被告拿取毒品一次，未付款等語（見偵查
      卷第一三０頁反面、第一三六頁反面），而扣案帳冊所記載「政宏」部分，其
      後方原記載「中佰」已經塗銷，互核證人潘政宏之證述與被告記載之帳冊內容
      ，亦不相符。證人胡雄寶、潘政宏於警訊、偵查中之證言，顯無從認為真實。
    (五)況被告有施用第一級毒品海洛因之犯行，有屏東縣警察局內埔分局辦理煙毒、
      麻醉藥品案尿液送驗受檢人真實姓名代號對照表及屏東縣衛生局煙毒及麻醉藥
      品類委託檢驗結果通知書在卷可稽（見警卷第十八頁、偵查卷第十八頁），而
      住處除經警查扣第一級毒品海洛因六十五小包（經鑑驗毛重為二十五點一五公
      克）、分裝袋二包外，另查扣之注射針筒十七支、玻璃管四支、杓子四支，均
      係施用第一級毒品海洛因所用之工具，此外，並未查扣電子磅秤等販賣毒品所
      用之工具或販賣毒品所得之金錢。是被告辯稱扣案海洛因係供己施用，非無可
      採。至公訴人以被告供稱購買毒品時間，第一次是九十年四月，第二次是九十
      年七月下旬某日，二次購買毒品間隔長達三個月之久，足見被告毒品之使用量
      非大，被告所辯扣案毒品係供己施用，不足採信一節，乃推論之詞，自不得依
      此遽認被告有販賣毒品或轉讓毒品行為。
    此外，復查無其他積極證據足證被告有販賣及轉讓第一級毒品，被告犯罪即屬不
    能證乙。
五、原審以不能證乙被告犯罪，諭知無罪之判決，核無不合，檢察官上訴意旨，仍執
    前詞，指摘原審判決不當，為無理由，應予駁回。至被告涉犯施用第一級毒品犯
    行，及供施用第一級毒品所用之扣案之第一級毒品海洛因六十五小包（經鑑驗毛
    重為二十五點一五公克）、注射針筒十七支、玻璃管四支、杓子四支、分裝袋二
    包，均應由檢察官另行處理，併此敘乙。
據上論結，應依刑事訴訟法第三百六十八條，判決如主文。
本案經檢察官邱榮藏到庭執行職務。
中      華      民      國    九十二    年      七      月    二十二    日
                              臺灣高等法院高雄分院刑事第一庭
                                  審判長法官  曾永宗
                                        法官  邱永貴
                                        法官  郭玫利
右正本證乙與原本無異。
檢察官如不服本判決應於收受本判決後十日內向本院提出上訴書狀，其未述上訴理
由者，並得於提起上訴後十日內向本院補提理由書狀（均須按他造當事人之人數附繕
本)「切勿逕送上級法院」。
                                      書記官  鄭靜芳
中    華    民    國      九十二      年      七      月    二十三   日


司法院資訊處製作；財團法人民間司法改革基金會備份。
